【裁判字號】    99,簡,44
【裁判日期】    990524
【裁判案由】    就業服務法
【裁判全文】
臺中高等行政法院判決
                                        99年度簡字第44號
原      告  寶華人力仲介有限公司
代  表  人  甲○○
輔  佐  人  丁○○
訴訟代理人  陳盈壽  律師
複代理人    沈靖家  律師
被      告  臺中市政府
代  表  人  乙○○
訴訟代理人  戊○○
上列當事人間因就業服務法事件，原告不服行政院勞工委員會中
華民國 99 年 3 月 1 日勞訴字第 0980027286 號訴願決定，提
起行政訴訟。本院判決如下︰
    主  文
原處分及訴願決定均撤銷。
訴訟費用由被告負擔。
    事實及理由
一、本件原告為雇主丙○○及印尼籍外勞YULIANA(以下簡稱Y君，
    護照號碼：AM405663)辦理就業服務業務，自民國 98 年 4
    月 7 日起至 98 年 7 月 13 日止，以所得稅款及存款名義
    ，按月分別向外勞Y君收取共計新臺幣 6,018 及 7,000 元，
    合計收受共 13,018 元規定標準以外之費用，案經原處分機
    關即被告審查屬實，依就業服務法第 66 條第 1 項規定，
    於 98 年 8 月 25 日以府勞行字第 0980211068 號行政裁
    處書處原告 130,180 元罰鍰。原告不服，循序提起訴願，
    遭決定駁回，遂提起行政訴訟。
二、原告起訴主張：本案係雇主無時間帶Y君至銀行開戶存款，
    原告經其請求協助暫為保管系爭款項，此有Y君簽署之委託
    書及自白書可證，而原告依法並無義務帶外勞至金融機構開
    戶，何以能依訴願決定所述應協助Y君至金融機構開戶，且
    事後雇主的姐姐已於 98 年 8 月 12 日帶Y君至銀行開戶；
    又依主管機關函釋，雇主不得向外籍勞工收取所得稅款，其
    受規範主體為雇主而非原告仲介公司，且依主管機關所定收
    費標準，原告仲介公司依法本得向Y君代辦所得稅相關事宜
    。另原告收取系爭存款之目的係為替外勞儲蓄，用以保障其
    回國後之生活；系爭所得稅款係依國稅局規定收取，並依實
    際情況如須繳費幫其繳納，有剩餘則退還。又原告於 98 年
    7月 20 日已將系爭款項全數交付Y君，被告機關於 98 年 7
    月 24 日至雇主家查訪時，因雇主本人不在家，其友人不瞭
    解實際狀況僅提供相關資料，加上Y君又有語言障礙導致誤
    會等情，原告並未收受標準以外費用或不正利益，被告所為
    裁罰難謂有據。為此，聲明求為判決撤銷訴願決定及原處分
    。
三、被告則以：原告收受規定標準以外之費用，係以所得稅及存
    款名義向Y君收取，此經原告 98 年 8 月 14 日函復坦承收
    受無誤，又其所收受系爭款項與Y君之外國人來華工作費用
    及工資切結書載明之國外借款不生關聯性，且上開切結書所
    附計算表註明不得由仲介公司代為收取稅金。而原告以不當
    文書告知雇主應代扣稅款及存款並保留Y君之印章，明顯誤
    導雇主違反聘僱外勞相關規定；且原告既已知曉Y君之前來
    過臺灣，98 年 7 月份所收所得稅率竟至百分之二十；又原
    告收受款項後並未立即繳付稅捐且未協助Y君至金融機構開
    戶，違法事實至為明確。是原告雖檢附Y君委任書、自白書
    等並不影響原告行為之實，本件被告所為裁罰核無不合等語
    。資為抗辯。並聲明求為判決駁回原告之訴。
四、兩造之爭點為：原告主張本案係雇主無時間帶Y君至銀行開
    戶存款，原告經其請求協助暫為保管系爭 13,018 元款項，
    於 98 年 7 月 20 日已將系爭款項全數交付Y君，由其自行
    處理。由此得知，原告收取系爭款項，非收受標準以外費用
    或不正利益，被告對原告所為罰鍰於法有違云云。被告則以
    原告係以所得稅及存款名義向Y君收取規定標準以外之費用
    ，且未立即繳付稅捐且未協助Y君至金融機構開戶，是有收
    取規定標準以外費用之意。從而，本件被告所為裁罰核無不
    合等語置辯。經查：
      (一)按「私立就業服務機構經營前項就業服務業務得收取費
        用；其收費項目及金額，由中央主管機關定之。」、「
        私立就業服務機構及其從業人員從事就業服務業務，不
        得有下列情事：一、……五、要求、期約或收受規定標
        準以外之費用，或其他不正利益。……」、「違反第
        40 條第 5 款規定者，按其要求、期約或收受超過規定
        標準之費用或其他不正利益相當之金額，處 10 倍至 20
        倍罰鍰。」分別為就業服務法第 35 條第 2 項、第 40
        條第 5 款及第 66 條第 1 項所明訂。次按「本會重申
        各人力仲介公司應確實遵守法令規定收費及掣給收據，
        以免觸法，請查照並轉知所屬知照。一、…三、茲摘列
        有關仲介收費疑義如下，請各人力仲介公司清查所有引
        進或管理之外勞收費情形，並確實遵守法令規定收費，
        以免觸法；（一）……（三）健保費、勞保費、居留證
        費、健康檢查費等相關規費，應覈實收取。（四）有關
        外勞在國外發生之費用（含借款）應載明於『外國人來
        華工作費用及工資切結書』，並經由勞工輸出國驗證。
        如外勞書面同意雇主或仲介公司代為轉交『借款』，其
        金額應與『外國人來華工作費用及工資切結書』相符。
        …(五)家庭類雇主非屬『所得稅法』第 89 條規定之扣
        繳義務人，又雇主扣取該項費用自始即不會向國庫繳納
        ，故為避免雇主觸法或因仲介公司業務疏失致雇主違法
        ，仲介公司勿再請家庭類雇主每月為外勞扣繳所得稅款
        。……」行政院勞工委員會 91 年 10 月 7 日勞職外
        字第 0910205963 號函釋在案。
      (二)目前就業服務法案件中，家庭類雇主多以仲介公司所提
        供外勞領取薪資或繳付費用明細表，作為其「薪資明細
        」。因此，為避免雇主觸法或因仲介公司業務疏失致雇
        主違法，均協助雇主於給付薪資時將「薪資明細」交付
        勞工收存，即每月薪資均計入於同一薪資明細，於該外
        勞核對薪資項目及金額無誤後，由雇主及外勞簽章，再
        交回外勞留存。而私立就業服務機構是否構成收受超過
        規定標準之費用或其他不正利益，不得僅按「薪資明細
        」記載內容為唯一依據，而應依客觀事實認定仲介公司
        收受時之本意為何，如本意係收取超過規定標準之款項
        ，目的係在據為己有，即屬構成上開違章行為，但如收
        受本意在代為保管，縱有違反切結書所附計算表中，不
        得代為收取所得稅或存款等款項之規定，或違反上開行
        政院勞工委員會 91 年 10 月 7 日勞職外字第
        0910205963 號函釋意旨，因其僅止於代收代管，最後
        仍返還予外勞，即仲介公司未從是項行為中獲致任何利
        益，自與仲介公司向外勞收取規定標準以外之費用或其
        他不正利益之情形有別，自不得認該公司違反就業服務
        法第 40 條第 5 款規定，而依同法第 66 條第 1 項規
        定論處，合先敘明。
      (三)本件據被告所屬負責於 98 年 7 月 24 日檢查外勞事
        件之人，即被告訴訟代理人戊○○到院陳明：伊當日檢
        查時，由Y君提出薪資明細 4 紙（即本院卷第 35 頁至
        第 38 頁），其上載有原告仲介業者按月收取所得稅及
        存款之記載，經被告所屬翻譯人員以電話翻譯，及由其
        現場解說此兩筆款為超收款後，Y君始表示要追討。且
        原告收取稅款達百分之二十，又未立即代Y君繳付稅款。
        因此，是可認定原告有違章之事實云云（參照本院卷第
        80 頁準備程序筆錄）。惟對照被告不爭執其真正之Y君
        自白書（參照本院卷第 15、16 頁），Y君自承委託原
        告保管款項，現已返還之事實。及訊據原告實際承辦人
        即原告代表人輔佐人丁○○到院陳明：Y君未能及時到
        銀行開戶，即未及時替外勞儲蓄及繳稅，經Y君同意，
        始按月收取代為保管存款及所得稅，即採多退少補；縱
        收取稅款超出標準，本意仍在保管云云（參照本院卷第
        85 頁反面及第 86 頁準備程序筆錄）。且由Y君所持有
        4 紙薪資明細，均經Y君同意代扣，並按月分別載明原
        告收取之款項為「存款」及「所得稅」之事實，而綜合
        本件事證，亦無法證明Y君反對原告扣取上開款項，係
        為占為己有之事實，則原告主張上開系爭款項，均係代
        為保管之事實，堪予認定。縱原告上開行為有違反切結
        書計算表附註事項，或違反行政院勞工委員會 91 年
        10 月 7 日勞職外字第 0910205963 號函意旨，依首揭
        記明意旨，仍難據以認定原告係向外勞收取規定標準以
        外費用或其他不正利益。又被告抗辯：上開Y君自白書
        雖寫為 98 年 8 月 12 日製作，讓人存疑，且係事後
        提出云云，否定Y君自白書之證據效力；惟綜合本件調
        查所得事證，Y君事前並無不同意原告扣取上開兩筆款
        項之事實，縱該自白書係原告 98 年 8 月 14 日函覆
        被告府勞行字第 0980195619 號函始提出，惟核與原告
        陳述事實一致，其相互對照內容並無矛盾之處，自得為
        有利原告之證據，被告抗辯，核無足採。另被告抗辯：
        原告 98 年 8 月 14 日函，已自承違章事實云云，惟
        為原告所否認。經查，本件被告承辦檢查人員戊○○於
        98 年 7 月 24 日赴台中市○○區○○街 27 號 14 樓
        之 5 實施就業服務法業務檢查時，僅Y君及雇主親屬在
        現場，原告並未到場，及至接獲被告府勞行字第
        0980195619 號函，指稱原告涉嫌違反就業服務法第 40
        條第 5 款規定，要求原告說明，原告即檢附Y君自白書
        及 98 年 7 月 20 日返還簽收單（參照本院卷第 15
        至 17 頁；第 41 至 43 頁），於 98 年 8 月 14 日
        致函被告，記明係受Y君委託保管係爭款項之事實，自
        無承認違章事實可言，被告抗辯，與事實不符，亦無足
        採。另外勞所得稅並非按月繳交稅捐單位，原告於返還
        Y君前，並未代繳，以及原告與外勞約定多退少補，縱
        Y君曾居住臺灣，收取超過百分之六所得稅，均不足以
        證明原告有據為己有之違章犯意。
五、綜上所述，本件原告主張：其並無收受Y君規定標準以外之費
    用，或其他不正利益之事實，堪予認定，被告以原告違反就
    業服務法第 40 條第 5 款規定，依同法第 66 條第 1 項規
    定，科處原告 130,180 元罰鍰，於法有違；訴願決定不察，
    予以維持，亦屬違誤。原告訴請撤銷，為有理由，應予准許
    。又本件為簡易案件，爰不經言詞辯論，逕為判決。
六、據上論結，本件原告之訴為有理由，依行政訴訟法第 233
    條第 1 項、第 236 條、第 195 條第 1 項前段、第 98 條
    第 1 項前段，判決如主文。
中    華    民    國    99    年    5     月    24    日
                臺中高等行政法院第一庭
                                法  官  林  清  祥
以上正本證明與原本無異。
如不服本判決，應於判決送達後20日內，以本訴訟事件所涉及之
法律見解具有原則性者，始得向本院提出上訴狀並表明上訴理由
，經最高行政法院許可，否則不得上訴；如於本判決宣示後送達
前提起上訴者，應於判決送達後20日內補提上訴理由書（均應依
對造人數提出繕本）。
中    華    民    國    99    年     5    月    24    日
                                書記官  陳  美  利


司法院資訊處製作；財團法人民間司法改革基金會備份。
